【裁判字號】    98,婚,266
【裁判日期】    980824
【裁判案由】    確認解除婚約
【裁判全文】
臺灣士林地方法院民事判決
原      告  乙○○
被      告  甲○○
上列當事人間解除婚約事件，本院判決如下：
    主  文
原告之訴駁回。
訴訟費用由原告負擔。
    事實及理由
一、本件原告起訴主張：因被告於離婚後懇求原告結為夫妻，相
    互照顧，而原告並不知情被告罹患情感性精神病，並領有重
    大傷病證明情形下，基於雙方互相扶持，原告同意與被告登
    記結婚。惟被告親口證實其父母從未關心過她，亦認知這段
    期間其父母只到其住處共同用餐一次，並無關心其生活起居
    安否之行為，被告亦常口口聲聲說其家人根本不管她，原告
    更曾發函告知被告家長況等，雙方於這段期間幾次回到被告
    父母家中，其父母亦從未據實以告原告被告大此重大傷病，
    並領有證明等情形，致原告完全被蒙在鼓裡，即使原告曾告
    知其父母，被告最近精神狀況有改善，體力也恢復不少等，
    被告父母卻告知被告本來就很正常，有故意隱瞞之意，依此
    原告對被告提出解除婚姻約之訴求等語，並聲明：(1)請求確
    認兩造解除婚姻約。(2)訴訟費用由被告負擔。
二、被告方面則因本件未經言詞辯論，故未提出任何對己有利之
    聲明或陳述。
三、按原告之訴，依其所訴之事實，在法律上顯無理由者，法院
    得不經言詞辯論，逕以判決駁回之，民事訴訟法第249 條第
    2 項定有明文。又婚約為男女當事人約定將來應互相結婚之
    契約，當事人之一方，有民法第976 條第1 項所列各款情形
    之一者，他方僅得於結婚前解除婚約，若已結婚，則除有撤
    銷結婚或離婚之法定原因時，得請求撤銷結婚或請求離婚外
    ，不得以結婚前有解除婚約之理由，再行解除婚約以消滅其
    婚姻關係。最高法院29年上字第609 號判例可資參照。是婚
    約既以將來結婚為目的，故婚約當事人結婚時，婚約當然終
    了，不得再以其婚約有解除之原因為理由，而消滅婚約所已
    發生之效力。經查：原告起訴請求解除與被告間之婚約，固
    據提出被告全民健康保險重大傷病證明卡及原告所書信函等
    件為證，惟兩造已於97年6 月24日結婚並為戶籍登記生效，
    有原告所提台北市士林區戶政事務所出具之結婚證明書、戶
    籍謄本等件可憑，可見兩造已締結婚姻關係，則兩造原有之
    婚約已因結婚而終了，自不得再以兩造婚約有得解除之原因
    為理由，請求解除已終了之婚約，是依原告所訴之事實請求
    解除婚約，在法律上顯無理由者，應逕以判決予以駁回，並
    不經言詞辯論而為之。
四、依民事訴訟法第249 條第2 項、第78條判決如主文。
中    華    民    國    98    年    8     月    24    日
                    家事法庭法  官  詹朝傑
以上正本證明與原本無異。
如對本判決上訴，應於判決送達後20日內向本院提出上訴狀。
中    華    民    國    98    年    8     月    24    日
                            書記官  劉雅萍


司法院資訊處製作；財團法人民間司法改革基金會備份。
